【裁判字號】    91,交訴,273
【裁判日期】    920128
【裁判案由】    公共危險
【裁判全文】
臺灣高雄地方法院刑事判決                        九十一年度交訴字第二七三號
    公  訴  人  臺灣高雄地方法院檢察署檢察官
    被      告  乙○○  男三十.
右列被告因公共危險案件，經檢察官提起公訴（九十一年度偵字第二三七八四號），
本院判決如左：
    主  文
乙○○服用酒類，不能安全駕駛動力交通工具而駕駛，處拘役伍拾日，如易科罰金，
以參佰元折算壹日。
被訴駕駛動力交通工具肇事，致人死傷而逃逸部分無罪。
    理  由
一、乙○○於民國九十一年十月二十六日下午九時五十分許，明知其因飲酒之故，精
    神意識已陷於酩酊狀態而不能安全駕駛動力交通工具，竟仍駕駛動力交通工具車
    牌號碼ＺＣ－四九五號之營業小客車，沿高雄縣鳳山市○○路由西向東方向行駛
    ，途經高雄縣鳳山市○○路五八五號前時，因飲酒過量不慎自後撞擊同向在前騎
    乘腳踏車之甲○○之左側，致甲○○人車倒地，受有左部臀部瘀青之傷害（傷害
    部分未據告訴）。嗣經酒精測試，測試結果乙○○當時之酒精濃度已達每公升一
    點一三毫克。
二、案經高雄縣政府警察局鳳山分局報請臺灣高雄地方法院檢察署檢察官偵查起訴。
    理  由
壹、有罪部分：
一、右揭犯罪事實，業據被告乙○○坦承不諱，核與被害人甲○○指述情節相符，並
    有經被告簽名之酒精濃度測試結果表、高雄縣警察局處理駕駛人違反刑法第一百
    八十五條之三案件測試觀察紀錄表、道路交通事故調查報告表各一紙、現場照片
    十五張附卷可稽。又參以德國、美國之認定標準，對於酒精濃度已達每公升０．
    五五毫克或血液濃度達０．一一％以上，肇事率為一般正常人之十倍，應可認已
    屬「不能安全駕駛」之程度，此有法務部八十八年五月十八日法八八檢字第００
    一六六九號函可資參佐，本件被告於案發後經警測其酒精濃度之結果，其酒精濃
    度竟高達每公升一點一三毫克，且因而駕車肇事，足證被告當時確已因服用酒類
    過量致使身體、視覺之反應能力趨弱而無法安全駕駛動力交通工具。本件事證明
    確，被告犯行洵堪認定。
二、核被告所為，係犯刑法第一百八十五條之三之服用酒類不能安全駕駛動力交通工
    具而駕駛罪。爰審酌被告係以駕駛計程車為業，理應有較高之注意義務，竟在飲
    酒後酒精濃度高達每公升一點一三毫克之情況下仍貿然駕車行駛，因酒醉意識不
    清而肇事，惟已與被害人達成和解，此有和解書一紙附卷可稽，犯後坦認犯行，
    態度良好及被害人因本件車禍事故所受傷害尚輕微等一切情狀，量處如主文所示
    之刑，並諭知易科罰金之折算標準。
貳、無罪部分：
一、公訴意旨略以：引用起訴書駕駛動力交通工具肇事致人受傷而逃逸部分之犯罪事
    實。
二、按犯罪事實應依證據認定之，無證據不得推定其犯罪事實；不能證明被告犯罪者
    ，應諭知無罪之判決，刑事訴訟法第一百五十四條、第三百零一條第一項分別定
    有明文。又刑事訴訟法上所謂認定犯罪事實之證據，係指足以認定被告確有犯罪
    行為之積極證據而言，如未能發現有相當證據或證據不足以證明，自不能以推測
    或擬制之方法以為裁判基礎，又認定不利於被告之事實，需依積極證據，苟積極
    證據不足為不利被告之認定時，即應為有利於被告之認定，更不必有何有利之證
    據，最高法院二十九年上字第三一０五號，四十年台上字第八六號及三十年上字
    第八一六號判例可資參照。
三、公訴人認被告乙○○另涉有刑法第一百八十五條之四駕駛動力交通工具肇事，致
    人受傷而逃逸罪嫌，無非以自現場照片觀之，車禍現場有車子撞擊後之碎落物，
    亦有汽車胎痕約七公尺長，且被告所駕駛之營業小客車右前方亦呈凹陷狀，顯見
    事發當時，具某程度之撞擊力。再被告汽車之撞痕位於車子右前方，為視線清楚
    所及之處，另參之腳踏車之高度衡較汽車引擎蓋高出些許，被告應可清楚看見汽
    車右前方之情狀。被告辯稱不知肇事乙情，實與常理不符等情，為其論據。訊據
    被告乙○○堅決否認有何肇事逃逸之犯行，辯稱：伊因酒醉，不知撞倒人等語。
四、經查，證人即現場處理交通事故之員警鍾新興、吳陽光於本院調查程序中結證稱
    ：「我們接獲無線電通報到達現場時，現場是有車禍跡象，事故現場有一群人圍
    在那裡，被害人在現場，被告並未在現場。被害人只說被計程車撞到的，並告知
    我們計程車的車號，我們依照慣例循那條路去尋找，就在離肇事現場半公里左右
    的鳳溪橋三十公尺處查獲被告的車子，被告未在車上，被告是在博愛路與立人街
    被查獲，被告當時狀態是走路搖搖搖晃晃，大聲吵鬧，我們再找被害人來指認。
    掉落物是肇事現場找到的，再拿到被告車上比對。」、「（被害人指認被告時，
    被告是否有承認肇事？）被告否認。」、「（當時在現場情形被告講話是否清楚
    ？）講話不清楚。」等語（見本院九十一年十二月三十一日訊問筆錄）。又按刑
    法第一百八十五條之三規定所謂「不能安全駕駛」，係抽象危險犯，本不以發生
    具體危險為必要，而依醫學實驗證明所得經驗法則，人體呼氣若已達每公升０．
    五五毫克以上，肇事率為一般正常人之十倍，已達不能安全駕車之標準，此經法
    務部於八十八年五月十八日，以法八八檢字第００一六六九號函敘甚詳。次按當
    人飲酒後，若以呼氣酒精濃度測試器測得之呼氣濃度達到每公升零點五五毫克時
    ，反應較慢，感覺減低，將影響駕駛；達到每公升０‧七五毫克時，思考與個性
    行為均會改變；達到每公升一‧０毫克時，步態不穩，噁心嘔吐，精神混惑不清
    晰；達到每公升一‧五毫克時，說話不清楚，感覺喪失，視力模糊；達到每公升
    二‧０毫克時，體溫與血糖均降低，肌肉控制差，甚至會導致癲癇發作；達到每
    公升三‧五毫克時，則已經神智不清，反射減低，甚至呼吸抑制，業據行政院國
    軍退除役官兵輔導委員會臺北榮民總醫院於八十八年八月五日以（八八）北總內
    字第二六八六八號函示明確。本件被告於案發後經警測其酒精濃度之結果，其酒
    精濃度竟高達每公升一點一三毫克，是依上開證人所述及前揭說明，被告已因飲
    酒而有反應較慢，感覺減低，將影響駕駛，思考與個性行為均會改變、步態不穩
    ，噁心嘔吐，精神混惑不清晰之情形甚明，是被告因此而不知其已駕車肇事致人
    受傷，實屬可能。又證人鍾新興於本院調查程序中又結證稱：「被告是先撞到腳
    踏車後，再撞到廂型車之保險桿．．．是在撞到廂型車之處查到遺落碎片。肇事
    現場與廂型車被撞地點相距約有十公尺。」等語，並經本院於九十二年一月八日
    至現場勘驗屬實，此有勘驗筆錄一份及現場照片三張在卷可憑，是扣案之碎落物
    ，並非在被告撞傷被害人甲○○之現場所遺落，而係在被告撞擊廂型車之現場查
    獲。再者，被告於撞擊廂型車後有下車與自位於高雄縣鳳山市○○路五八五號天
    彰聖堂素食館內走出之人談話等情，為被害人甲○○陳明在卷（見本院九十一年
    十二月十七日訊問筆錄），是被告撞傷被害人甲○○之最初肇事現場，既與之後
    撞擊廂型車（即天彰聖堂前）之第二肇事現場，兩處僅相距十公尺，若被告確已
    知悉其駕車肇事致人受傷而有逃逸之意圖，則在撞傷被害人甲○○之後，再次撞
    擊距離不遠之廂型車，理應駕車加速逃逸，而非立即下車趨前與該素食館內之人
    談話而自曝犯行，且被告既已因飲酒之故，精神意識已陷入酩酊狀態，其不知悉
    已駕車撞傷他人，而因車輛間相撞之衝擊力較大，而知悉其已肇事下車察看，衡
    之常理，尚非不可想像，故被告辯稱不知撞傷人等語，應可採信，自難遽認被告
    有肇事逃逸之犯行。
五、此外，本院復查無其他積極證據足認被告有公訴人所指肇事逃逸之犯行，既不能
    證明被告犯罪，自應就此部分為無罪判決之諭知。
據上論斷，應依刑事訴訟法第二百九十九條第一項前段、第三百零一條第一項，刑法
第一百八十五條之三、第四十一條第一項，罰金罰鍰提高標準條例第二條，判決如主
文。
本案經檢察官吳傑人到庭執行職務。
中    華    民    國     九十二     年      一      月      二十八      日
                                  臺灣高雄地方法院刑事庭
                                      法  官  何悅芳
右正本證明與原本無異。
如不服本判決，應於判決送達後十日內，向本院提出上訴狀。
                                      書記官  顏宗貝
中    華    民    國     九十二     年      一      月      二十八      日
附錄本判決論罪法條：
刑法第一百八十五條之三：服用毒品、麻醉藥品、酒類或其他相類之物，不能安全駕
                        駛動力交通工具而駕駛者，處一年以下有期徒刑、拘役或
                        三萬元以下罰金。


司法院資訊處製作；財團法人民間司法改革基金會備份。
